【裁判字號】    89,上易,1116
【裁判日期】    891031
【裁判案由】    背信
【裁判全文】
臺灣高等法院臺南分院刑事判決                  八十九年度上易字第一一一六號
    上  訴  人  臺灣臺南地方法院檢察署檢察官
    被      告  甲○○
    選任辯護人  許永明
右上訴人因被告背信案件，不服臺灣臺南地方法院八十八年度易字第二五七０號中華
民國八十九年三月二十日第一審判決（起訴案號：臺灣臺南地方法院檢察署八十八年
度偵字第三八八三號），提起上訴，本院判決如左：
    主      文
上訴駁回。
    理      由
一、公訴意旨略以：被告甲○○原為臺南市第二信用合作社（下稱臺南二信）職員，
    嗣於八十七年間由中興商業銀行股份有限公司（下稱中興銀行）概括承受臺南二
    信業務後，改任中興銀行北興分行襄理，負責放款審核等業務，乃為中興銀行處
    理事務之人，竟意圖為自己不法之利益，及損害中興銀行之利益，自八十七年四
    月九日至同月十五日間，明知順大營造有限公司之信用不佳，竟違背其應盡之審
    核任務，任意審核准予放貸給順大營造公司所提供之鐘志鳴、陳美祝、王森永、
    陳仁享、陳仁和、陳朝祥、王洪淑珍、陳秀子、陳敏惠、彭貴海、林惠蘭等人，
    每人各新臺幣（下同）六十萬元之信用貸款，且親自為客戶填寫各項申請表格，
    而准予放貸，然因甲○○未盡審核義務，上開貸款戶自八十七年八月起，陸續停
    止繳納本息而成為逾期放款戶（下稱順大貸款案）。甲○○又於八十七年三月三
    十一日起，審核位在臺南縣西港鄉永樂村大塭寮四十二之五號、之六號、之七號
    、之八號、之九號及之十號等六戶房屋貸款案，亦高估不動產價格，將市價僅值
    二百四十八萬元之房、地，均高估為四百四十五萬元，並准予核貸為三百八十萬
    元，嗣上開貸款戶自八十七年起七月起，陸續停止繳息而成為逾期放款戶（下稱
    西港貸款案）。甲○○於同年三月間至七月間，亦已同一手法，就臺南縣永康市
    ○○路八九六巷二弄二號多戶公寓房屋，係屬建設公司無法出售之餘屋，價值甚
    低，且放款風險甚高，竟仍未盡審核義務，隨意准許二十戶貸款之申貸，每戶亦
    均高估予以放貸為三百四十三萬元（下稱永大貸款案），嗣上開貸款戶除一戶仍
    正常繳息外，其餘貸款部分均已全部停止繳納，足生損害予中興銀行，因認被告
    涉有刑法第三百四十二條第一項之背信罪嫌云云。
二、公訴人認被告涉有上開犯嫌，無非以中興銀行具狀陳明，並經中興銀行原北興分
    行經理柯克修及北興分行現任經理許謙信、催收襄理黃振亭等人到庭證述在卷，
    且有卷附該貸款戶之授信約定書、房地產鑑定表、放款借據備查卡等文件，為其
    所憑論據。
三、按犯罪事實應依證據認定之，無證據不得推定其犯罪事實；又不能證明被告犯罪
    者，應諭知無罪之判決，刑事訴訟法第一百五十四條、第三百零一條第一項分別
    定有明文。又認定不利於被告之事實，須依積極證據，苟積極證據不足為不利於
    被告事實之認定時，即應為有利於被告之認定，更不必有何有利之證據。再事實
    之認定，應憑證據，如未能發現相當證據，或證據不足以證明，自不能以推測或
    擬制之方法，為裁判基礎。又告訴人之告訴，本以使被告受刑事訴追為目的，故
    其陳述是否與事實相符，自應調查其他證據，以資審認，苟其所為攻擊之詞，尚
    有瑕疵，則在此瑕疵未予究明以前，即不能遽採為斷罪之基礎，最高法院三十年
    上字第八一六號、四十年臺上字第八六號、五十二年臺上字第一三００號、六十
    一年臺上字第三０九九號判例可資參照。
四、訊之被告甲○○堅決否認有公訴所指之上開犯行，辯稱上開貸款案均係依法處理
    ，並無故意致生損害於中興銀行之處等語。經查被告辦理上開順大貸款案、西港
    貸款案、永大貸款案等三件貸款案，均依中興銀行之放款徵信程序處理，此有告
    訴人所提之上開三貸款案徵信資料在卷可稽，而公訴人所指有卷附該貸款戶之授
    信約定書、房地產鑑定表、放款借據備查卡等文件，亦為被告所依法製作，並無
    任何違失之處，此為告訴人所不否認，故自難以該授信約定書、房地產鑑定表、
    放款借據備查卡等文件，為被告不利之認定。
五、又被告所承辦之上開三貸款案，雖由被告負責徵信調查，但是否准予貸款，被告
    並無權決定，最後仍需經經理柯克修核可，此觀諸告訴人所提之中興銀行內部徵
    信表自明。另證人柯克修為本件三件貸款案最後淮駁之人，該三件貸款案最後成
    為中興銀行之呆帳，證人柯克修事後並受到中興銀行之懲處，此有中興銀行之公
    文一紙在卷可稽，故證人柯克修之證言，難免有卸責之虞，而難輕信。至證人北
    興分行現任經理許謙信、催收襄理黃振亭，渠等為告訴人之受僱人，證詞難免偏
    頗，況且渠等二人於偵查中亦未指明被告有何違失之處，故亦無從為被告不利之
    認定。且近十年來房地產景氣低靡，呈直線下滑趨勢，而上市營建公司股價大多
    數低於票面額十元以下，此乃眾人皆知之事實，因而告訴人銀行之放款風險亦向
    保險公司投保在案，自不能因貸放款無法回收，即認被告有背信犯行。
六、告訴人雖另指訴被告涉有違法辦理放款業務，其中貸款人乙○○名下貸得之款項
    ，於八十七年五月二十日撥貸，同日隨即以轉帳方式，存入二十四元萬至被告中
    興銀行行員帳戶內，足證被告故意違法放貸云云。經查右開貸款轉帳一節，被告
    辯稱該案貸放，於辦理時原可辦較高成數，但核定貨放則低於原預放額，其為服
    務客戶曾予墊款，乙○○貸得款項而歸還，如有不法大可收取現款，何需存入銀
    行帳戶內，衡諸常情，上開款項果為被告收受之不法利得，為掩人耳目，當以乙
    ○○領取貸款時收取現金，或轉入被告其他金融機構之帳戶，要無轉帳至被告自
    己於告訴人銀行行員帳戶，故被告所辯應堪採信。至於被告有無冒用同事李俊傑
    之印章蓋於中興銀行內部徵信表一節，因本案告訴人之告訴依調查所得證據尚不
    足以證明，則非本案可得併予審究，併此敘明。
七、按刑法第三百四十二條之背信罪，以有取得不法利益或損害本人利益之意圖為必
    要，若無此意圖，即屬缺乏意思要件，縱有違背任務之行為，並致生損害於本人
    之財產或其他利益，亦難律以本條之罪。又背信罪之成立，以處理他人事務之人
    ，有圖自己或第三人得不法利益，或圖加損害於本人之意思，而故為違背其任務
    之行為為要件，如僅因處理事務怠於注意，致其事務生不良之影響，則為處理事
    務之過失問題，既非故意為違背任務之行為，自不負若何罪責，最高法院二十二
    年度上字第三五三七號、三十年上字第一二一０號判例可資參照。本件依調查所
    得證據尚不足證明被告確有公訴人所指之犯行，此外復查無其他積極證據足資證
    明被告有右述犯行，被告被訴背信罪嫌，尚屬不能證明，原審因予諭知無罪，經
    核於法並無不合，檢察官循告訴人請求，指摘原判決不當，為無理由，應予駁回
    。
據上論斷，應依刑事訴訟法第三百六十八條，判決如主文。
本案經檢察官曾顯智到庭執行職務。
中      華      民      國    八  十  九  年    十    月    三  十  一  日
                              臺灣高等法院臺南分院刑事第五庭
                                  審判長法官
                                        法官
                  法官
不得上訴


司法院資訊處製作；財團法人民間司法改革基金會備份。
